臺灣高等法院臺南分院民事裁定
110年度重抗字第33號
抗  告  人  洪振傑  


上列抗告人因與相對人楊晨輝等人間返還價金事件，對於中華民
國110年3月4日臺灣臺南地方法院108年度重訴字第22號所為裁定
提起抗告，本院裁定如下：
    主  文
抗告駁回。
抗告訴訟費用由抗告人負擔。
    理  由
一、按本訴與反訴之訴訟標的相同者，反訴不另徵收裁判費，民
    事訴訟法第77條之15第1項固定有明文。而所謂訴訟標的相
    同，係指經原告或反訴原告主張並以原因事實特定後請求法
    院審判之實體法上權利同一者而言，凡反訴主張之權利與本
    訴不同者，即為不同之訴訟標的，應另徵收裁判費。又上訴
    所得受利益之計算，在一般訴之合併既係合併計算，則本訴
    與反訴一併提起上訴時，自應依同一原則合併計算。次按上
    訴利益之額數與訴訟標的之價額係屬二事。該上訴利益係上
    訴人於上訴程序所得受之客觀利益。是計算上訴人之上訴利
    益，應以其上訴聲明範圍內訴訟標的之價額為準。至上訴利
    益之額數是否與起訴時訴訟標的之價額一致，自非所問。
二、經查：
　㈠抗告人提起本訴主張其與相對人簽立買賣契約，向相對人購
    買坐落臺南市○區○○段0000 00○地號土地及其上建物（下稱
    系爭房地)，抗告人依約支付全部買賣價金新台幣(下同)862
    萬4000元至履約保證專戶，嗣後始知其買受之土地有遭鄰人
    占用、設置水溝、放置花盆之情事，而相對人竟於房屋現況
    說明書上勾選不實選項，惡意欺瞞抗告人，因此依民法第35
    9、第179條規定，及系爭買賣契約第9條第5款、第12條第5
    項規定，請求相對人返還因系爭房地瑕疵而減少之價金42萬
    4000元本息及相對人應自107年8月7日起至完成點交之日止
    ，按日給付抗告人1725元。相對人提起反訴主張系爭房地並
    無抗告人所主張界址不明之問題存在。抗告人於系爭買賣契
    約簽約前去看過現況，才於系爭買賣契約第15條其他約定事
    項載明「賣方需於點交前排除000-000、000-000地號上停車
    佔用始得結案」，抗告人自不得再據以主張有物之瑕疵。退
    步言，縱屬瑕疵，亦不妨礙抗告人對於系爭房地之使用收益
    ，抗告人自不得拒絕點交。依系爭買賣契約書第9條第6項之
    約定及民法第367規定，抗告人自應容任同意第三人僑馥建
    築經理股份有限公司（下稱僑馥公司)將系爭買賣價金撥付
    相對人，並依約受領標的物（即辦理點交），依系爭買賣契
    約第9條第3款、第5款及第6款規定提起反訴，請求⒈抗告人
    應同意僑馥建經系爭履約保證專戶内款項862萬4000元予相
    對人；⒉抗告人應受領系爭房地；⒊抗告人應自107年11月9日
    起至依約完成點交之日止，按日給付相對人1725元。經核本
    件本訴及反訴所主張之權利不同者，即為不同之訴訟標的，
    自應另徵收裁判費。
　㈡又原審法院判決抗告人之本訴駁回，就反訴部分命抗告人應
    同意僑馥公司撥付履約保證專戶内862萬4000元予相對人；
    及抗告人應受領系爭房地，並駁回相對人其餘反訴(見原審
    法院109年度重訴字第22號判決)。抗告人就本訴敗訴部分42
    萬4000元本息（其請求相對人應自107年8月7日起至完成點
    交之日止，按日給付抗告人1725元部分，依民事訴訟法第77
    條之2第2項之規定，不併算其價額)及其反訴敗訴部分即抗
    告人應同意僑馥公司撥付履約保證專戶内862萬4000元予相
    對人及應受領系爭房地，提起上訴及一部上訴（本院卷第43
    -44頁）。則抗告人就本訴部分上訴利益為42萬4000元，反
    訴部分上訴利益金額為862萬4000元，依前開說明，抗告人
    上訴之訴訟標的金額應合併核定為904萬8000元（計算式：4
    24,000＋8,624,000＝9,048,000)。原裁定以抗告人之上訴聲
    明範圍內金額計算，且合併核定抗告人就本訴及反訴上訴利
    益，並無不合。抗告人徒以本件請求權基礎雖相異，但請求
    之訴訟標的實質競合，應以其中價額最高者定本案之裁判費
    即以買賣總價860萬4000元核計，尚非可採。是抗告意旨指
    摘原裁定不當，聲明廢棄，為無理由，應予駁回。
三、據上論結，本件抗告為無理由，爰裁定如主文。
中　　華　　民　　國　　110 　年　　5 　　月　　31　　日
                  民事第一庭  審判長法  官  丁振昌

                                    法  官  蔡孟珊

                                    法  官  李素靖
上為正本係照原本作成。
本裁定除以適用法規顯有錯誤為理由外，不得再抗告。如提再抗
告，應於收受送達後十日內向本院提出再抗告狀（須附繕本），
並繳納再抗告費新台幣一千元。
提起再抗告應委任律師或具有律師資格之人之委任狀；委任有律
師資格者，另應附具律師資格證書及釋明委任人與受任人有民事
訴訟法第466條之1第1項但書或第2項所定關係之釋明文書影本。
中　　華　　民　　國　　110 　年　　5 　　月　　31　　日
　　　　　　　　　　　　　　　　
　　　　　　　　　　　　　　　　    書記官  高曉涵
　　　　　　　　　　　　　　　　
【附註】
民事訴訟法第495條之1第2項準用同法第466條之1第1、2項規定
：
⑴對於第二審判決上訴，上訴人應委任律師為訴訟代理人。但上
  訴人或其法定代理人具有律師資格者，不在此限。
⑵上訴人之配偶、三親等內之血親、二親等內之姻親，或上訴人
  為法人、中央或地方機關時，其所屬專任人員具有律師資格並
  經法院認為適當者，亦得為第三審訴訟代理人。
民事訴訟法第466條之2第1項：
  上訴人無資力委任訴訟代理人者，得依訴訟救助之規定，聲請
　第三審法院為之選任律師為其訴訟代理人。